【裁判字號】    95,上訴,950
【裁判日期】    951031
【裁判案由】    毒品危害防制條例
【裁判全文】
臺灣高等法院刑事判決                 95年度上訴字第950號
上  訴  人
即  被  告  甲○○
選任辯護人  蔡樹基律師
上列上訴人因違反毒品危害防制條例案件，不服臺灣板橋地方法
院94年度訴字第2362號，中華民國95年2月10日第一審判決（起
訴案號：臺灣板橋地方法院檢察署94年度核退偵字第829號），
提起上訴，本院判決如下：
    主  文
上訴駁回。
    事  實
一、甲○○前有多次違反藥事法、麻醉藥品管理條例等前科，又
    於民國85年間因犯施用麻藥罪、寄藏禁藥罪，經臺灣板橋地
    方法院於86年1月29日以85年度訴字第2555號判決分別判處
    有期徒刑10月、1年，應執行有期徒刑1年9月，並於同年3月
    17日判決確定。復於86年間，因違反麻醉藥品管理條例案件
    ，經臺灣板橋地方法院於86年8月26日，以86年度易字第575
    7號判決判處有期徒刑10月，並於同年9月30日判決確定。上
    開二案件接續執行，嗣於87年9月18日縮短刑期假釋出監，
    所餘刑期付保護管束，於89年1月2日保護管束期滿，未經撤
    銷假釋，所餘刑期視為已執行完畢。
二、詎甲○○竟不知悛悔警惕，明知安非他命為毒品危害防制條
    例第2條第2項第2款所規定之第二級毒品，不得販賣及持有
    ，竟基於販賣第二級毒品以營利之概括犯意，先於93年2月
    間某日，於不詳地點，以不詳之較低價格，向真實姓名年籍
    不詳綽號「阿龍」之成年男子販入甲基安非他命；復於同年
    8月17日某時，在桃園縣內壢交流道附近某加油站，以新臺
    幣（下同）10萬元（先給付2萬元，餘款尚未給付），向真
    實姓名年籍不詳綽號「小萍」之成年女子及其已成年之大哥
    販入甲基安非他命，前後2次共販入甲基安非他命9包（總淨
    重1263.14公克，驗餘總淨重1262.96公克），並隨身攜帶，
    以伺機分裝出售牟利。然未及賣出，即於93年8月18日凌晨
    2時許，在臺北縣永和市○○○路○段6號前為警查獲，並在
    其手提之塑膠袋及隨身皮包內扣得上開甲基安非他命共9包
    （含外包裝袋9個）。
三、案經臺北市政府警察局士林分局報告臺灣板橋地方法院檢察
    署檢察官偵查起訴。
    理  由
一、訊據上訴人即被告甲○○固承認於93年8月18日凌晨2時許，
    在臺北縣永和市○○○路○段6號前，經警在其手提之塑膠袋
    及其隨身皮包內扣得之第二級毒品甲基安非他命共9包（合
    計總淨重1263.14公克，驗餘總淨重1262.96公克），係其所
    持有之事實，惟否認有販賣第二級毒品之犯行，辯稱：扣案
    之上開第二級毒品係其向綽號「阿龍」之人買來供自己施用
    ，因品質不純，其施用後想睡覺，便要求跟「阿龍」換貨，
    「阿龍」約伊到內壢交流道，當時有一個叫「小萍」的女子
    在現場等伊，說車上有好的毒品，「阿龍」叫她拿來跟伊交
    換，但還要再給她10萬元，她拿了一大包安非他命給伊，後
    來被警查獲的安非他命就是伊向「阿龍」買的以及「小萍」
    交給伊的，伊沒有要販賣云云。辯護人為被告辯護稱：
    (1)扣案安非他命其中有968.93公克均檢出第四級毒品先驅原
      料麻黃鹼成分，且甲基安非他命之純度僅56.1%，此係提
      煉不佳之半成品，似非安非他命，因被告先前向「阿龍」
      購入之成分不佳要退還「阿龍」，難認被告有販售意圖而
      持有；(2)扣除成分不佳之毒品後，僅餘294.21公克，依被
      告供述其每天施用安非他命1、2公克計算，約莫半年即可
      用完，不能僅憑扣案毒品數量稍多即認其有販賣之意圖等
      語。
二、經查：
  (一)關於扣案第二級毒品甲基安非他命之來源，據被告甲○○於
    警詢時供稱：該批毒品係其向綽號「阿龍」之男子購買，因
    「阿龍」拿假的安非他命賣伊，其捨不得丟掉，故放在身上
    ；警方查獲當天扣案的安非他命，其中1千公克係伊透過綽
    號「小萍」之女子向「小萍」的大哥以10萬元購買等語（見
    93 年度偵字第13320號偵查卷第22頁以下）；嗣於檢察官第
    一次偵訊時供稱：93年8月18日凌晨2時許，警方所扣得之毒
    品是其於同年2月間向「阿龍」購買，總共8包，當時買3萬
    多元，及其於同年8月17日在內壢交流道之加油站以10萬元
    向「小萍」的哥哥買1千公克安非他命等語（見93年度偵字
    第13320號偵查卷第2頁以下）；於檢察官第二次偵訊時供稱
    ：扣案毒品中1000公克以外的部分是93年2月間向「阿龍」
    買的，同年8月16日伊在內壢交流道附近的加油站，「小萍
    」打電話說她大哥有貨賣伊，就到內壢加油站跟伊會合，伊
    就用10萬元向「小萍」的大哥買1千公克安非他命等語（見
    93年度偵字第13320號偵查卷第6頁以下）；於檢察官第三次
    偵訊時供稱：93年8月18日被查獲之安非他命1千多公克，是
    伊以十餘萬元向「阿龍」購買其中1千公克安非他命。經警
    查獲當天伊跟「小萍」買3百多公克安非他命後，剛好被警
    察查獲，所以總共有1千3百多公克等語（見94年度核退偵字
    第157號偵查卷第40頁以下）；於檢察官第四次偵訊時供稱
    ：93年8月18日經警查獲之1千公克安非他命是「阿龍」賣給
    伊的，其餘扣案部分是在內壢交流道跟「小萍」買的，伊先
    給「小萍」2萬元等語（見94年度核退偵字第829號偵查卷第
    19頁以下）；復於原審準備程序時供稱：93年8月18日被查
    獲之安非他命是伊在同年2月間向「阿龍」買來的，當時購
    買價格是10萬元。被查獲前一天，「阿龍」約伊到內壢交流
    道，當時有一個叫「小萍」的女子在現場等伊，說車上有好
    的毒品，「阿龍」叫她拿來跟伊交換，但還要再給她10 萬
    元，她拿了一大包安非他命給伊，後來被警查獲的安非他命
    就是伊向「阿龍」買的以及小萍交給伊的等語（見原審94年
    12月14日準備程序筆錄）；並於原審審理時供稱：經警查獲
    前一天，「阿龍」打電話約伊到內壢的加油站見面，因為伊
    在查獲前幾個月有向「阿龍」買安非他命，但安非他命不能
    用，所以要跟他換，伊到內壢加油站後，有一名自稱是「小
    萍」的女子說是「阿龍」的妹妹，問伊是不是「阿龍」約來
    的、有沒有帶錢，伊說有帶10萬元，「小萍」的大哥就叫伊
    把舊的毒品和錢給他，他把新的安非他命給伊等語（見原審
    95年1月20日審判筆錄）。觀諸被告甲○○歷次於警詢、檢
    察官偵查、原審準備程序及審理時所為之上開供述，就扣案
    甲基安非他命共9包，其中一部分係於93年2月間某日向綽號
    「阿龍」之成年男子所購買，其餘部分係其於同年8月17 日
    向綽號「小萍」及「小萍」已成年之大哥購買乙節，互核相
    符。又扣案白色結晶體共9包（總淨重1263.14公克，驗餘總
    淨重1262.96公克），經以呈色試驗法、氣相層析/質譜分析
    法、核磁共振分析法鑑定，其鑑定結果，均檢出第二級毒品
    甲基安非他命成分，有內政部警政署刑事警察局93年10月7
    日刑鑑字第0930173029號鑑驗通知書1紙存卷足佐（見94年
    度核退偵字第157號偵查卷第12頁）。被告及辯護人於原審
    審理時均表示對於該鑑驗通知書之證據能力無意見，依刑事
    訴訟法第159條之5第2項規定，應視為被告已同意該書證具
    有證據能力，而可作為本案證據，併予敘明。此外，並有上
    開第二級毒品甲基安非他命9包（含外包裝袋9個）扣案可資
    佐證。是由被告甲○○上開供述及扣案之甲基安非他命，堪
    認扣案甲基安非他命共9包，係被告甲○○先後於93年2月間
    某日及同年8月17日某時，分別向綽號「阿龍」之成年男子
    、綽號「小萍」及「小萍」已成年之大哥所販入；另被告甲
    ○○於原審準備程序及審理時雖供稱欲將向「阿龍」購買之
    毒品與「小萍」及「小萍」已成年之大哥帶來之毒品「交換
    」，然被告甲○○已明白供稱「小萍」及「小萍」已成年之
    大哥表示要拿新的毒品，尚須支付10萬元，且其已先給付2
    萬元予「小萍」，足見「小萍」等人係有償販賣毒品予被告
    甲○○，並非單純互易，則「小萍」等人交付予被告甲○○
    之上開甲基安非他命，係被告甲○○購買而來，應無疑問。
    至被告甲○○對於其向「阿龍」、「小萍」及「小萍」已成
    年之大哥前後二次販入甲基安非他命之數量及金額之供述雖
    有出入，至本院無從認定被告甲○○前後二次販入上開甲基
    安非他命之確實數量及金額，然並不影響扣案甲基安非他命
    係被告甲○○分二次向他人所販入此一事實之認定。復參以
    被告甲○○經警查獲其販入之甲基安非他命總淨重高達1263
    .14 公克，數量甚鉅，且價值昂貴，而被告甲○○供稱其每
    天施用安非他命1、2公克等情（見94年度核退偵字第829號
    偵查卷第19頁），則扣案之甲基安非他命將可供被告甲○○
    施用6百餘日以上，衡情度理，被告焉有花費鉅資預先購買
    可供施用6百餘日以上之毒品存放供己施用之理。足見被告
    甲○○販入上開甲基安非他命，顯非供己施用，而係意圖營
    利販入待售甚明。是被告甲○○辯稱其向「阿龍」、「小萍
    」及「小萍」已成年之大哥購買上開安非他命，係供自己施
    用云云，不足採信。
  (二)第按販賣毒品罪，並不以販入之後復行賣出為構成要件，如
    以營利為目的，將毒品販入或將之賣出，有一於此，其犯罪
    即經完成，縱尚未賣出，仍應成立販賣既遂罪，此有最高法
    院88年度臺上字第3898號判決意旨可資參照。是被告甲○○
    以販賣營利之意購入毒品時，即已成立販賣毒品既遂罪，縱
    因旋遭查獲不及出售，仍無解其罪名之成立，況販賣毒品係
    違法行為，非可公然為之，亦無公定之價格，無論任何數量
    或包裝，均可任意分裝增減分量，而每次買賣之價差，亦隨
    時依雙方資力、關係之深淺、需求之數量、來源是否充裕、
    販賣者是否渴求資金、查緝是否嚴緊、購買者被查獲時供述
    購買對象之可能性之風險評估等，而異其標準，非可一概而
    論，販賣之人從價差或量差中牟利方式雖異，但其圖利之非
    法販賣行為則一，縱被告甲○○未坦承說明其販賣之計畫，
    仍足認被告甲○○販入前開毒品時，即有販賣營利之意圖甚
    明。
  (三)至扣案第二級毒品甲基安非他命其中編號A1、A5二包（總淨
    重968.93公克），除均檢出第二級毒品甲基安非他命成分外
    ，尚均檢出第四級毒品先驅原料麻黃鹼成分，且編號A1部分
    經鑑定測得其甲基安非他命之純度為56.1％，有上開鑑驗通
    知書可參，然該二包白色結晶體既均檢出第二級毒品甲基安
    非他命成分，縱使摻雜其他成分，抑或純度不高，仍不能謂
    其非屬第二級毒品甲基安非他命，是辯護人以上開情詞為被
    告置辯，容有誤會，尚難憑採，辯護人聲請再函請行政院衛
    生署管制藥物管理局認定該二包扣案物是否屬毒品危害防制
    條例之第二級毒品一事，核無必要，併予敘明。
  (四)被告及其辯護人上訴意旨又稱：本件與本院94年度上訴字第
    2990號案件中被告甲○○販賣第一級、第二級毒品之犯行，
    有連續犯之裁判上一罪之關係，本件即應諭知不受理判決云
    云。經查：上開本院94年度上訴字第2990號案件，其犯罪事
    實係被告甲○○於94年2月2日晚間，因販賣第一級毒品、第
    二級毒品，而於94年2月2日晚間9時許遭警查獲，該案業經
    本院於95年5月2日以94年度上訴字第2990號判決判處有期徒
    刑15年，此有本院94年度上訴字第2990號判決附卷可稽（見
    本院卷第86-93頁），該案被告甲○○係於94年2月2日犯罪
    並遭警查獲，與本案被告甲○○之犯罪時間係93年2月、93
    年8月17日，並於93年8月18日遭警查獲，二案之犯行時間事
    隔相當時日，顯無密接關連，且無事證可認二案之犯行係基
    於概括之犯意，難謂具有連續性，核無裁判上一罪之關係，
    併此敘明。
  (五)綜上所述，本案事證明確，被告甲○○販賣第二級毒品之犯
    行堪以認定，應依法論科。
三、論罪科刑之法律適用：
  (一)按「行為後法律有變更者，適用行為時之法律。但行為後之
    法律有利於行為人者，適用最有利於行為人之法律。」，刑
    法第2條第1項訂有明文。被告甲○○行為後，刑法第56條連
    續犯之規定，業於94年2月2日修正公布刪除，並於95年7月1
    日施行，則被告之犯行，依修正後之刑法既已刪除連續犯之
    規定，應依數罪併罰之規定分論併罰。此刪除雖非犯罪構成
    要件之變更，但顯已影響行為人刑罰之法律效果，自屬法律
    有變更，依新法第2條第1項規定，比較新、舊法結果，仍應
    適用較有利於被告之行為時法律即舊法論以連續犯（最高法
    院95年第8次刑事庭會議決議參照）。又行為後，法律有變
    更者，依修正前刑法第2條第1項之規定，以適用裁判時法為
    原則，如行為時法有利於行為人，則例外適用行為時法；依
    修正後刑法第2條第1項規定，以適用行為時法為原則，惟如
    裁判時法有利於行為人，則例外的適用裁判時法。以往實務
    見解，認原判決未及比較適用新舊法時，上訴後，雖比較結
    果以舊法有利於行為人，而原判決別無其他撤銷事由，仍應
    由本院以此為由撤銷改判。惟修正後之規定係以適用行為時
    法為原則，因此原判決雖未及比較適用，然上訴本院後，經
    比較新舊法，行為後之法律並非較有利於行為人，仍應適用
    行為時法，則原判決適用行為時法即無不當，自不構成撤銷
    之事由，併此敘明。
  (二)按甲基安非他命係毒品危害防制條例第2條第2項第2款所列
    之第二級毒品。查被告甲○○先後二次分別向「阿龍」、「
    小萍」及「小萍」已成年之大哥販入第二級毒品甲基安非他
    命共9包（總淨重1263.14公克，驗餘總淨重1262.96公克）
    ，並隨身攜帶，以伺機分裝出售牟利。核被告甲○○所為，
    係犯毒品危害防制條例第4條第2項之販賣第二級毒品罪。其
    持有第二級毒品甲基安非他命之低度行為，為販賣之高度行
    為所吸收，不另論罪。被告甲○○先後二次販入第二級毒品
    甲基安非他命，時間緊接，觸犯構成要件相同之罪，顯係基
    於概括犯意為之，為連續犯，應依行為時刑法第56條規定論
    以一罪，且除法定刑為無期徒刑部分依法不得加重以外，並
    就有期徒刑部分加重其刑。本件起訴書原記載被告甲○○上
    開所為係犯同條例第5條第2項之意圖販賣而持有第二級毒品
    罪嫌等語。惟按販賣毒品行為，並不以販入之後復行賣出為
    要件，只要以營利為目的，將毒品販入或賣出，有一於此，
    其犯罪即為完成，僅於意圖營利而販入以外之其他原因而持
    有毒品後，另行起意販售，而尚未著手於販售之情形，始有
    意圖販賣而持有毒品罪之適用，最高法院90年臺上字第7782
    號判決意旨可資參照。本件被告甲○○販入之甲基安非他命
    數量甚鉅，足見其係以營利為目的而將毒品販入之意甚明，
    俱如前述，因本案業經實行公訴檢察官於原審審理時當庭更
    正被告之犯罪事實為被告基於意圖營利之犯意販入上開9包
    第二級毒品甲基安非他命，以供賣出予不特定人施用，所犯
    法條並更正為毒品危害防制條例第4條第2項之販賣第二級毒
    品罪。而按於起訴書「所載法條」與到庭實行公訴檢察官「
    所更正之法條」不一致時，依檢察一體之原則，實行公訴檢
    察官有權更正起訴書所引應適用之法條，故應以實行公訴檢
    察官之更正法條作為「檢察官所引應適用之法條」，是以本
    案自毋庸變更起訴法條，附此敘明。又實行公訴檢察官更正
    犯罪事實時，雖未敘及被告甲○○於同年8月17日某時，在
    桃園縣內壢交流道附近某加油站，以10萬元（先給付2萬元
    ，餘款尚未給付），向真實姓名年籍不詳綽號「小萍」之成
    年女子及其已成年之大哥販入第二級毒品甲基安非他命之犯
    行，然此部分犯行與經起訴且成罪之部分既具有連續犯之裁
    判上一罪關係，自為起訴效力所及，本院自應併予審究。又
    被告甲○○有如事實欄所述因犯罪而執行刑罰之紀錄，有本
    院被告前案紀錄表在卷可參，其受有期徒刑之執行完畢，五
    年以內再犯有期徒刑以上之罪，為累犯，應依刑法第47條規
    定就有期徒刑部分加重其刑，並依同法第70條規定遞加重之
    。原審同此認定，依毒品危害防制條例第4條第2項、第18條
    第1項前段、第19條第1項，行為時刑法第11條前段、第56條
    、第47條之規定，並審酌被告有如事實欄所述之前科，素行
    不佳，竟不知悛悔警惕，為圖私利而販入大量第二級毒品，
    以伺機分裝出售牟利，其雖尚未售出得利，然所為對於國民
    身心健康具有潛在嚴重威脅，犯罪後復飾詞圖卸刑責及其犯
    罪後之態度等一切情狀，量處有期徒刑8年。扣案第二級毒
    品甲基安非他命9包（總淨重1263.14公克，驗餘總淨重
    1262.96公克），均為查獲之毒品，有上開鑑驗通知書可參
    ，不問屬於犯人與否，依毒品危害防制條例第18條第1項前
    段規定沒收銷燬之；又上開甲基安非他命之外包裝袋9個，
    均為被告所有供其販賣甲基安非他命所用之物，併依同條例
    第19條第1項之規定宣告沒收，其認事用法均無不當，量刑
    亦屬妥適。被告甲○○上訴意旨仍執前詞，否認有販賣第二
    級毒品之犯行，辯稱買來的毒品是要供自己施用云云，及被
    告及其辯護人上訴意旨又稱：本件與本院94年度上訴字第
    2990號案件有連續犯之裁判上一罪之關係，均無理由，已如
    前述，應予駁回。
據上論斷，應依刑事訴訟法第368條，判決如主文。
本案經檢察官周志榮到庭執行職務。
中    華    民    國    95    年    10    月    31    日
                  刑事第四庭審判長法  官  蔡秀雄
                                  法  官  周煙平
                                  法  官  沈宜生
以上正本證明與原本無異。
如不服本判決，應於收受送達後十日內向本院提出上訴書狀，其
未敘述上訴之理由者並得於提起上訴後十日內向本院補提理由書
（均須按他造當事人之人數附繕本）。
                                  書記官  陳雅加
中    華    民    國    95    年    11    月    2     日
附錄：本案論罪科刑法條全文
毒品危害防制條例第4條
製造、運輸、販賣第一級毒品者，處死刑或無期徒刑；處無期徒
刑者，得併科新臺幣一千萬元以下罰金。
製造、運輸、販賣第二級毒品者，處無期徒刑或七年以上有期徒
刑，得併科新臺幣七百萬元以下罰金。
製造、運輸、販賣第三級毒品者，處五年以上有期徒刑，得併科
新臺幣五百萬元以下罰金。
製造、運輸、販賣第四級毒品者，處三年以上十年以下有期徒刑
，得併科新臺幣三百萬元以下罰金。
製造、運輸、販賣專供製造或施用毒品之器具者，處一年以上七
年以下有期徒刑，得併科新臺幣一百萬元以下罰金。
前五項之未遂犯罰之。


司法院資訊處製作；財團法人民間司法改革基金會備份。
